【裁判字號】    88,訴緝,705
【裁判日期】    890131
【裁判案由】    懲治盜匪條例等
【裁判全文】
臺灣臺中地方法院刑事判決                        八十八年度訴緝字第七五號
    公  訴  人  臺灣臺中地方法院檢察署檢察官
    被      告  甲○○
    選任辯護人  洪錫欽
右列被告因懲治盜匪條例案件，經檢察官提起公訴（八十八年度偵字第一一九一六、
一二九八二、一五一四九號）及移送併案審理（八十四年度偵字一五一四九號）本院
判決如左：
    主  文
甲○○共同連續意圖為自己不法所有，以強暴致使不能抗拒而取他人之物，處有期徒
刑捌年陸月，盜匪所得手錶壹只應發還被害人庚○○，西瓜刀參把沒收。
    事  實
一、甲○○夥同丙○○、戊○○、丁○○（分別經本院判處有期徒刑九年、九年六月
    、八年六月確定）等人，推由戊○○負責租用自用小客車作為交通工具，戊○○
    並提供西瓜刀三把作為犯案工具，自八十四年六月三十日起至同年七月二日止，
    共同基於意圖為自己不法所有之概括犯意，連續在如犯罪一覽表所列之時間、地
    點，三至四人為一組，分持西瓜刀抵住被害人乙○○、顏運財、楊瑪莉等人之強
    暴方法，致使被害人不能抗拒後，強取被害人之財物（犯罪手段均詳如犯罪一覽
    表），所得現金均由戊○○分配各成員花用殆盡。迄八十四年七月十七日二十三
    時許在台中市○○路與巿府路口，為警查扣車牌號碼ＡＡ－六０六七號自用小客
    車上之供前開犯罪使用戊○○所有之西瓜刀三把，復於翌日凌晨零時許，在台中
    市○○路一一二號碧園旅社二０二室內查獲丙○○（盜匪所得財物中之現金部分
    均由戊○○等人花用殆盡），及於八十四年七月十八日在碧園旅社一０六室查獲
    戊○○，上開三人並向警方供出丁○○有參與其事，另丁○○於警訊時復指稱甲○○亦有參與前揭犯行，始循線查悉上情。
二、案經臺中市警察局移送臺灣臺中地方法院檢察署檢察官自動檢舉及臺中市警察局
    移送該署偵查起訴。
    理  由
一、訊據被告甲○○供稱渠「好像」與共同被告丙○○、戊○○、丁○○作案三次云
    云，復稱不記得了云云，又稱渠於八十四年六月三十日晚間十一時許共同被告丙○○開車載渠與戊○○至臺中市○○區○○路二段二－五號統聯遊藝場，渠等並
    無持刀械，戊○○與店主有爭執，不知談何事云云，另稱共同被告戊○○要找朋
    友收錢，並約渠與丙○○一同前往臺中市○○路一八四號永吉育樂廣場，西瓜刀
    是戊○○準備的，進入店內紀某說「不要動，搶劫」，當時渠只在一旁看，並未
    拿財物，同一日又至臺中市○○路一０六─十八號怡和園泡沬紅茶店，只記得是
    和戊○○一起去，有無拿西瓜刀渠不記得，只搶到一萬多元云云，另稱戊○○約
    其前往永吉育樂廣場、怡和園泡沬紅茶店，只有渠與戊○○，還有何人其已忘記
    ，不知有無帶西瓜刀，渠個人並未攜帶西瓜刀，至於丙○○、丁○○有無進入店
    內渠也不曉得云云。經查：被告甲○○參與如犯罪一覽表所示犯行，業據共同被
    告丙○○、戊○○、丁○○於警偵訊及審理中供述綦詳。共同被告丁○○於警訊
    時供稱八十四年六月下旬凌晨一時許由丙○○駕車接應，渠與被告甲○○、共同
    被告戊○○持西瓜刀進入臺中市○○路○段二─五號統聯遊藝場控制被害人搶得
    三千餘元及香煙五條左右，於八十四年七月上旬凌晨四時許由渠駕車接應被告甲○○、戊○○持西瓜刀同丙○○進入臺中市○○路一０六─十八號怡和園泡沬紅
    茶店，控制被害人後搶得三萬餘元等語，復於偵訊中稱在統聯遊藝場搶得三千餘
    元及五條香煙，另稱由渠開車，由甲○○、戊○○持西瓜、丙○○在怡和園泡沬
    紅茶店搶得三萬餘元等語；共同被告戊○○於警訊中供稱八十四年六月底夥同丙○○、甲○○乘自用小客車至怡和園泡沬紅茶店，即分持西瓜刀進入，丙○○持
    刀，渠與甲○○搜刮財物，共搶得三萬元左右等語，另稱渠於八十四年六月下旬
    凌晨五時三十分許與由丙○○租車載渠與甲○○持西瓜刀進入永吉育樂廣場強盜
    財物，丙○○駕車在外接應，搶得一萬多元及手錶一個等語，另於於審理中供稱
    渠與丙○○、丁○○、甲○○於八十四年七月二日凌晨三、四時許，持西瓜刀至
    怡和園泡沬紅茶店行搶四萬元等語，共同被告丙○○於警訊時稱八十四年六月底
    夥同戊○○、坤哥至永吉育樂廣場，由戊○○、「坤哥」各持一把西瓜刀進入行
    搶，渠駕車在外把風等語，復稱渠於八十四年六月底夥同戊○○、「坤哥」乘車
    至怡和園泡沬紅茶店各持西瓜刀入內，由渠持刀控制女店員，由戊○○、「坤哥
    」動手搜刮財物，丙○○復於審理中供承八十四年六月三十日晚間十一時許渠與
    戊○○、丁○○、甲○○持刀至統聯遊藝場行搶，渠開車並未進入店內，另於八
    十四年六月間凌晨五時三十分許渠與戊○○、甲○○持刀至永吉育樂廣場行搶，
    渠在外面等語。均明確指訴被告確有參與上開盜匪犯行。又被告等人係以西瓜刀
    抵住被害人致被害人不能抗拒而搜刮財物之方式強盜財物，業據被害人乙○○、
    庚○○、己○○於警訊時指訴明確。被害人乙○○於警訊時證稱八十四年六月三
    十日晚間十一時許，三名歹徒分持三把西瓜刀至統聯遊藝場將渠押至廁所，在店
    內搜刮財物後逃逸，損失現金一萬一千元、香煙等物等語。被害人庚○○於警訊
    時指證稱八十四年六月下旬凌晨五時三十分許二名歹徒持二把西瓜刀至永吉育樂
    廣場強盜財物，其中一人為戊○○，由紀某持西瓜刀抵住其脖子喝令不准動，另
    一男子持西瓜刀跟在後頭將渠押至廁所，並搶劫櫃檯金錢，並將手錶搶走，損失
    一萬三千餘元，手錶一只等語。被害人己○○證稱渠於八十四年七月二日凌晨三
    、四許在怡和園泡沬紅茶店內有三名歹徒持西瓜刀進入，其中一人持西瓜刀抵住
    渠脖子喝令渠進入廁所，然後搜刮財物，損失四萬餘元，其中二人為丙○○、戊○○等語。其所述被告等人進入店內作案人數與共同被告丙○○、戊○○、丁○○所述人數少一人，與共同被告丙○○、戊○○、丁○○供稱均由一人駕車在外
    並未進入店內之情節相符。又被告甲○○於通緝到案後，共同被告丙○○於審理
    中稱只記得與戊○○、洪俊毓一同作案，不知甲○○有無參與云云，共同被告戊○○於審理中笑稱甲○○好像沒去統聯遊藝場云云，復笑答稱渠至永吉育樂廣場
    時渠有帶西瓜刀，但甲○○不知道，渠持西瓜刀行搶時方某甚表驚訝，又渠等至
    怡和園泡沫紅茶店行搶時甲○○站在門口，見渠等作案行搶即自行離去云云，另
    共同被告丁○○於審理中率稱不記得如何行搶，亦不記得甲○○行搶次數云云，
    渠等所述或推稱「不知道」、「不記得」，或當庭笑稱作案時被告甲○○「表示
    警訝」、「自行離去」云云，非惟與共同被告丙○○、戊○○、丁○○等三人迭
    於警偵訊及審理中供述不侔，而共同被告等人結夥盜匪財物參與人數非多，且犯
    行嚴重，豈有不知同夥何人、被告甲○○是否有參加之理。共同被告三人本院審
    理中所述，顯為事後勾串翻異迴護之詞，無足憑信。此外，復有查扣西瓜刀三把
    可憑，事證明確，被告犯行堪以認定，應予依法論科。
二、核被告甲○○所為，係犯懲治盜匪條例第五條第一項第一款之罪。被告與共同被
    告丙○○、戊○○、丁○○就其所參與之各犯罪間，有犯意聯絡及行為分擔，為
    共同正犯。又被告所犯多次強盜犯行，時間緊接，犯罪構成要件相同，顯係基於
    概括之犯意反覆為之，為連續犯，應以一罪論，除無期徒刑外，均依法加重其刑
    。爰審酌被告犯罪之動機、手段、目的、持刀侵入店鋪盜匪犯行對社會治安之危
    害及犯罪後狡言卸責、全無悔意，犯後態度甚差等一切情狀，量處如主文第一項
    所示之刑。扣案西瓜刀三把（保管字號八十四年度保管字第三七０三號）為共同
    被告戊○○所有供犯罪所用之物，業據共同被告戊○○供承在卷，應依法宣告沒
    收。另盜匪所得財物中現金部分亦經花用殆盡，業據共同被告丙○○、丁○○供
    明，另盜匪所得香煙均已抽用，業據共同被告丙○○、丁○○供明，顯均已費失
    ，自無從諭知發還被害人。另如盜匪所得手錶一個尚無實據可證業已滅失，應依
    懲治盜匪條例第七條第一項規定，應發還被害人庚○○。
據上論斷，應依刑事訴訟法第二百九十九條第一項前段、懲治盜匪條例第五條第一項
第一款、第七條第一項、第八條、刑法第二十八條、第五十六條、第三十八條第一項
第二款判決如主文。
中      華      民      國      八十九    年    一    月    三十一      日
                                      臺灣臺中地方法院刑事第七庭
                                          法  官  陳  葳
右正本證明與原本無異。
如不服本判決，應於判決送達後十日內向本院提出上訴狀，上訴於臺灣高等法院臺中
分院( 須附繕本 )。
                                          書記官
中      華      民      國      八十九    年    一    月    三十一      日
附錄法條：
懲治盜匪條例第五條第一項：
有左列行為之一者，處無期徒刑或七年以上有期徒刑：
一、意圖為自己或第三人不法所有，以強暴、脅迫、藥劑、催眠術或他法，致使不能
    抗拒，而取他人之物或使其交付者。
犯罪一覽表：
編號  共犯    犯罪時間  地點          被害人   盜匪所得財物   犯罪方法
一、  戊○○  八十四年  臺中市北屯區  乙○○   新臺幣（下同） 由丙○○駕
      丙○○  六月三十  昌平路二段二           一萬一千元     車接應，洪
      丁○○  日晚間十  一五號統聯遊           蜂牌香煙一二   毓俊、紀東
      甲○○  一時許    藝場                   ０包           融、甲○○
                                                              分持西瓜刀
                                                              進入店內由
                                                              一人持刀抵
                                                              住被害人押
                                                              至廁所，其
                                                              餘者搜刮店
                                                              內財物。
二、  戊○○  八十四年  臺中市○○路  庚○○  一萬三千元      由丙○○駕
      丙○○  六月下旬  一八四號永吉          手錶一只（      車接應，紀
      甲○○  某日凌晨  育樂廣場              約價值五百      東融、方文
              五時三十                        元）            坤分持西瓜
              分許                                            刀進入店內
                                                              ，抵住被害
                                                              人押往廁所
                                                              後搜刮店內
                                                              財物。
三、 戊○○   八十四年  臺中市○○路  己○○  四萬元許        由丙○○駕
     丙○○   七月二日  一０─十八號                          車接應，紀
     丁○○   凌晨三、  怡和園泡沬紅                          東融、方文
     甲○○   四時許    茶店                                  坤、丁○○
                                                              分持西瓜刀
                                              進入店內，
                                                              抵住被害人
                                                              押往廁所後
                                                              搜刮店內財
                                                              物。


司法院資訊處製作；財團法人民間司法改革基金會備份。
